【裁判字號】    98,抗,254
【裁判日期】    980828
【裁判案由】    沒入保證金
【裁判全文】
臺灣高等法院臺南分院刑事裁定           98年度抗字第254號
抗  告  人
即  具保人  甲○○
被      告  乙○○
上列抗告人因沒入保證金案件，不服臺灣臺南地方法院98年度易
字第578號中華民國98年7月28日裁定，提起抗告，本院裁定如下
：
    主  文
原裁定撤銷，發回臺灣臺南地方法院更為裁定。
    理  由
一、抗告意旨略以：因被告乙○○在台東工作，經常不在家，戶
    籍地無人居住、居所地更換大樓管理員，而一直未接獲法院
    傳票，致未能出庭。抗告人即具保人甲○○於8月3日收受沒
    入保證金裁定，方知被告已被通緝，馬上通知被告，被告亦
    與法官主動聯絡並保證以後絕對出庭。祈能予無知抗告人一
    次機會，因母親身患重症，該筆保證金對伊十分重要，爰依
    法請求撤銷原裁定等語。
二、原裁定略以：查被告乙○○因詐欺案件，前經臺灣臺南地方
    法院檢察署檢察官指定保證金新臺幣（下同）4萬元，由抗
    告人甲○○出具現金保證後將之釋放。茲被告經原法院傳喚
    ，無正當理由不到案，復拘提無著，有個人基本資料查詢結
    果、送達證書、臺南市警察局第六分局98年6月29日南市警
    六刑字第09846185500號、臺灣高雄地方法院檢察署98年7月
    10日雄檢惠大98助645字第56175號函文在卷可稽。被告顯已
    逃匿，自應將具保人繳納之上開保證金沒入。
三、按具保之被告逃匿者，應命具保人繳納指定之保證金額，並
    沒入之。不繳納者，強制執行。保證金已繳納者，沒入之。
    前項規定，於檢察官依第93條第3項但書及第228條第4項命
    具保者，準用之。刑事訴訟法第118條定有明文。又所謂逃
    匿，係指涉及刑事案件之被告，為逃避偵查、審判等法定程
    序之進行、或刑之執行，而逃亡藏匿而言，如僅因一時之障
    礙事故未能到庭，尚與逃匿之情形有間。
四、經查：
  (一)抗告人前因被告涉詐欺案件，經臺灣臺南地方法院檢察署檢
    察官指定保證金額4萬元，經其繳納現金後，已將被告釋放
    ，此有保證金收據在卷可稽。原審法院以被告經合法傳喚後
    ，無正當理由未於指定期日到庭，復被告又經拘提無著，可
    證被告確已逃匿，而於98年7月28日裁定沒入抗告人繳納之
    保證金。
  (二)惟：
     1.原審雖依被告之住、居所拘提被告，然依據卷內之拘提
       報告書之記載，被告係「行方不明」，而無法拘提到案
       ，與被告已「逃匿」之情形尚屬有間，且參以本件原審
       於98年8月3日將沒入保證金之裁定送達抗告人後，被告
       旋於同年月4日中午自行至原審報到，益徵被告並無「逃
       匿」之情形。
     2.況被告縱經依法傳拘未獲，於裁定沒入保證金前，亦應
       先行通知抗告人限期命將被告送案，於無效果時，始為
       沒入保證金之裁定，此不僅可明瞭被告是否果真逃匿，
       亦可使具保人督促被告出庭，惟原審卷內，並無原審法
       院通知具保人限期將被告送案之資料，原審法院未踐行
       此項通知程序，則抗告人能否帶同被告到庭應訊，亦非
       無研求餘地。
     3.是以，原審法院僅以傳拘被告未到庭，即認定被告有逃
       匿之事實，是否妥適，自有審究之餘地，則原審遽為沒
       入保證金之裁定，於法尚有未合。
  (三)綜上，本件原審未予究明，逕認被告有逃匿之事實而為沒入
    具保人保證金之裁定，既有可議，抗告人抗告指摘原裁定不
    當，非無理由，自應由本院將原裁定撤銷，發回原法院詳予
    調查後，另為適當之裁定。
五、據上論斷，應依刑事訴訟法第413條，裁定如主文。
中    華    民    國    98    年    8     月    28    日
                  刑事第二庭  審判長法  官  葉居正
                                    法  官  吳勇輝
                                    法  官  洪碧雀
以上正本證明與原本無異。
不得再抗告。
                                    書記官  魏芝雯
中    華    民    國    98    年    8     月    28    日


司法院資訊處製作；財團法人民間司法改革基金會備份。
